【裁判字號】    99,上,362
【裁判日期】    990602
【裁判案由】    給付買賣價金
【裁判全文】
臺灣高等法院民事判決                   99年度上字第362號
上  訴  人  甲○○
訴訟代理人  吳玲華律師
            黃永琛律師
複  代理人  梁堯清律師
被  上訴人  乙○○
            丙○○
            兆家建設有限公司
兼  上一人
法定代理人  丁○○
共      同
訴訟代理人  陳鼎正律師
上列當事人間請求給付買賣價金事件，上訴人對於中華民國99年
2月9日臺灣桃園地方法院98年度訴字第1507號第一審判決提起上
訴，本院於99年5月19日言詞辯論終結，判決如下：
    主      文
上訴駁回。
第二審訴訟費用由上訴人負擔。
    事實及理由
一、上訴人起訴主張：
  (一)訴外人王錦、王喜（下稱王錦、王喜）於民國（下
    同）93年9 月16日分別與被上訴人乙○○簽訂不動產買賣契
    約書（下稱系爭買賣契約），各出賣桃園縣龍潭鄉○○○段
    242 地號土地（下稱系爭土地）應有部分8分之1、同段56建
    號建物應有部分8分之1、同段57建號建物應有部分4分之1予
    被上訴人乙○○，總價金各為新台幣（下同）4,336,000 元
    。王錦、王喜已依約於93年12月8 日將系爭土地應有部
    分移轉登記予被上訴人乙○○所指定之被上訴人丁○○（上
    開建物因係欲拆除之物，故未辦理移轉登記），詎被上訴人
    乙○○僅給付王錦1,225,000元、王喜1,467,000元即一
    再拖延，又於93年12月17日將系爭土地應有部分由被上訴人
    丁○○移轉於被上訴人丙○○，經王錦、王喜等人向原
    法院檢察署提出偽造文書、詐欺刑事告訴，被上訴人乙○○
    始於94年8 月10日與王錦、王喜簽訂補充不動產買賣契
    約書（下稱系爭補充買賣契約），並由被上訴人丁○○、丙
    ○○、兆家建設有限公司（下稱兆家公司）擔任被上訴人乙
    ○○之連帶保證人。惟被上訴人嗣後僅再給付王錦1,224,
    000元、王喜1,067,500元，尚欠王錦1,887,000 元、王
    喜1,801,500元未付。
  (二)王錦、王喜已將對被上訴人之買賣價金請求權及因系爭
    補充買賣契約所生之一切請求權讓與上訴人，上訴人自得請
    求被上訴人連帶給付3,688,500元。爰依系爭買賣契約、系
    爭補充買賣契約及債權讓與之法律關係提起本件訴訟。
  (三)求為判決：1.被上訴人應連帶給付上訴人3,688,500 元及自
    起訴狀繕本送達之翌日起至清償日止按年息5%計算之利息。
    2.願供擔保，請准宣告假執行。
二、被上訴人乙○○、丙○○、丁○○、兆家公司（下稱乙○○
    等4人）則以：
  (一)被上訴人乙○○與王錦、王喜之買賣價金皆已付清，被
    上訴人就系爭買賣契約、系爭補充買賣契約業已履行完畢，
    是王錦、王喜顯無可能將不存在之債權讓與上訴人，債
    權讓與契約應屬不實，被上訴人否認其真正。
  (二)被上訴人乙○○已依系爭補充買賣契約之約定付清尾款，雙
    方買賣契約權利義務即已結清，上訴人主張尚有尾款未付，
    顯屬無據。至被上訴人乙○○於系爭買賣契約立約時，雖以
    王錦、王喜持有土地權狀面積計算買賣價金，然93年11
    月3日、同年月4日王錦、王喜各別與被上訴人乙○○合
    意以與系爭土地共有人實際持分面積付款，系爭補充買賣契
    約之尾款即係本此協議計算而來，而系爭補充買賣契約乃因
    偽造文書、詐欺之刑事案件而另立之和解契約，自無價金未
    付之問題，被上訴人丁○○、丙○○、兆家公司表明為系爭
    補充買賣契約之連帶保證人之債務即無從發生。王錦、王
    喜明知上情，讓與債權於上訴人提起本件訴訟，涉犯詐欺
    ，並無可取。上訴人依系爭買賣契約、補充買賣契約請求，
    顯有矛盾等語，資為抗辯。
三、原審為上訴人敗訴之判決，上訴人提起上訴，上訴聲明為：
    (一)原判決廢棄。(二)被上訴人應連帶給付上訴人3,688,500 元
    及自起訴狀繕本送達翌日起至清償日止，按年息5%計算之利
    息。(三)願供擔保，請准宣告假執行。被上訴人答辯聲明：(一)
    上訴駁回。(二)如受不利判決，願供擔保請准宣告免為假執行
    。
四、本件不爭執事項：
  (一)王錦、王喜前於93年9 月16日分別與被上訴人乙○○簽
    訂系爭買賣契約，各出賣桃園縣龍潭鄉○○○段242 地號土
    地應有部分8分之1、同段56建號建物應有部分8分之1、同段
    57建號建物應有部分4分之1予被上訴人乙○○，約定總價金
    各為4,336,000元。王錦、王喜已依約於93年12月8日將
    系爭土地應有部分移轉登記予被上訴人乙○○所指定之被上
    訴人丁○○（上開建物因係欲拆除之物，故未辦理移轉登記
    ），其後，被上訴人乙○○先給付王錦1,225,000 元、王
    喜1,467,000 元，又於93年12月17日將上開土地應有部分
    由被上訴人丁○○移轉於被上訴人丙○○，嗣經王錦、王
    喜等人向桃園地檢署提出偽造文書、詐欺等刑事告訴，被
    上訴人乙○○再於94年8 月10日與王錦、王喜等人簽訂
    系爭補充買賣契約，並由被上訴人丁○○、丙○○、兆家公
    司擔任被上訴人乙○○之連帶保證人，之後被上訴人乃再給
    付王錦1,224,000元、王喜1,067,500元。
  (二)王錦、王喜分別將其等就系爭買賣契約、系爭補充買賣
    契約對於被上訴人乙○○、丁○○、丙○○及兆家公司之一
    切請求權均讓與上訴人。
五、本件爭點：訴外人王錦、王喜依據系爭買賣契約、系爭
    補充買賣契約之內容，對於被上訴人是否尚有債權或其他請
    求權存在？
六、經查：
  (一)於93年9 月16日，王錦、王喜分別與被上訴人乙○○簽
    訂系爭買賣契約，分別出賣系爭土地應有部分8分之1，同段
    56建號建物應有部分8分之1、同段57建號建物應有部分4 分
    之1，價金均為4,336,000元，有不動產買賣契約書在卷可稽
    （原審卷第6至11頁），兩造不爭執，可認為實。
  (二)於93年12月8 日，王錦、王喜日將系爭土地應有部分移
    轉登記於被上訴人乙○○指定之被上訴人丁○○。因建物係
    欲拆除之物，故未辦理移轉登記。被上訴人乙○○僅先給付
    王錦1,225,000元、給付王喜1,467,000元，兩造不爭執
    ，可認為實。
  (三)於93年12月17日，王錦、王喜等17人以被上訴人乙○○
    、丁○○、丙○○及第三人江有增明知丁○○與丙○○就系
    爭土地並無買賣交易，被上訴人丁○○竟以買賣為原因，將
    系爭土地所有權移轉登記予被上訴人丙○○為由，對被上訴
    人乙○○、丁○○、丙○○及第三人江有增提起偽造文書、
    詐欺之刑事告訴，有原法院檢察署檢察官95年1 月25日94年
    度偵字第16253 號聲請簡易判決處刑書在卷可稽（原審卷第
    12至15頁）。經原法院認定略以：被上訴人乙○○、丁○○
    、丙○○及江有增明知丁○○與丙○○間就242、243地號土
    地並無買賣關係，在房地買賣尚有尾款28,263,000元未付，
    且未經土地出賣人之同意，基於明知為不實之事項，而使公
    務員登載於職務上所掌之公文書之犯意聯絡，於93年12月16
    日，利用不知情之代理人，持丁○○、丙○○名義上開土地
    之買賣所有權移轉契約書與土地登記申請書，以買賣為原因
    ，原因發生日期為93年12月1 日之不實事項，向桃園縣大溪
    地政事務所不知情之承辦公務員將此不實之事項即登記原因
    ：「買賣」，登載於職務上所掌之土地登記簿上，足以生損
    害於地政機關對於土地登記與管理之正確性及上開土地之出
    賣人權益，判決江有增、乙○○、丙○○、丁○○共同明知
    為不實之事項，而使公務員登載於職務上所掌之公文書，足
    以生損害於公眾及他人；乙○○、丙○○、丁○○各處拘役
    20日，如易科罰金，均以300元折算1日，均緩刑2 年；江有
    增處拘役25日，如易科罰金，以300元折算1日確定，有原法
    院95年度壢簡字第329 號判決在卷可稽（原審卷第21至26頁
    ）。
  (四)於94年8 月10日，被上訴人乙○○與王錦、王喜等18人
    簽訂系爭補充買賣契約，有補充不動產買賣契約書在卷可稽
    （原審卷第16至17頁），兩造不爭執。
  (五)系爭補充買賣契約約定略以：「茲為甲方（即被上訴人乙○
    ○）分別向乙方（即王錦、王喜等18人）買受龍潭鄉○
    ○○段242及243地號土地持分，特立本補充不動產買賣契約
    書，約定如後：一甲方支付附件所示尾款一成支票予乙方。
    二甲方交付附件所示尾款九成之支票予黃永琛律師保管。…
    …三本契約簽立後，乙方應於94年8月12日上午9時前騰空上
    開買賣土地上之所有地上物（如有遺留物則任由甲方處理）
    ，另乙方保證無第三者對上開土地或地上物主張任何權利。
    ……五甲乙雙方同意不得再執簽立本補充不動產買賣契約書
    前之事由互為請求違約賠償或損害賠償。六本補充不動產買
    賣契約書未約定事宜，仍依願不動產買賣契約書履行，並相
    關法令及誠實信用履行。……」（原審卷第16至17頁），上
    開契約文字明白，被上訴人乙○○應將尾款部分開立支票，
    依第1條、第2條方式支付之，且依第5 條約定，王錦、王
    喜與被上訴人乙○○不得再以系爭補充買賣契約書之前之
    事由互為任何請求違約賠償或損害賠償。
  (六)兩造不爭執系爭補充買賣契約所指之尾款支票，即王錦1,
    224,000元、王喜1,067,500元（原審卷第80、81頁），已
    經兌現給付，足認被上訴人乙○○與王錦、王喜間買賣
    不動產契約已經契約當事人雙方依約履行完畢，債之關係已
    經消滅。
七、末查，王錦、王喜與王興、王德、王輝、王金正
    、王金淋、王金龍、王金隆、王曾粟妹於89年9 月25日簽立
    共有土地實際持分確認書，約定略以：因早年繼承時實際使
    用面積與權狀面積並不相同，經全體持分人一致同意另依實
    際使用情形指界測量確認每人使用情形計算出面積及持分比
    例，凡有買賣行為發生時，全體共有人均願依據所測出之實
    際使用面積及持分情形分配應得之價款（原審卷第44頁）。
    證人王日章即王輝之子證稱略以：伊父親王輝有100 多
    坪，是共有人之前請人測量，所有地主都同意的，但建商一
    直沒有給伊父親錢，父親沒有跟建商簽約。伊代理父親簽署
    確認書（即原審卷第44頁及第51頁之附表）。伊父親的土地
    跟建物有被拍賣，因為之前有設抵押，但拍賣是權狀上的78
    坪，伊父親實際占有的是160 幾坪等語（原審卷第68至69頁
    反面）。王錦、王喜業與被上訴人乙○○簽訂系爭補充
    買賣契約，同意尾款部分另簽立支票支付，並不得再以系爭
    補充買賣契約之前之事由互為任何請求違約賠償或損害賠償
    ，詳前理由六所述。上訴人主張被上訴人乙○○係以土地實
    際持分確認書所載之共有人實際持分面積付款，關於王輝
    部分未給付價金，因系爭補充買賣契約之付款方式，漏列王
    輝，故依系爭補充買賣契約第6 條約定，未約定事宜仍應
    依原不動產買賣契約書履行，即應以登記面積給付王錦、
    王喜價金等語，為無理由。
八、被上訴人乙○○與王錦、王喜間買賣不動產契約業已經
    當事人雙方履行完畢，王錦、王喜就系爭買賣契約及系
    爭補充買賣契約對被上訴人乙○○已無債權或請求權，是王
    錦、王喜並無權利可讓與於上訴人，上訴人主張依據系
    爭買賣契約、系爭補充買賣契約及債權讓與之法律關係，請
    求被上訴人乙○○等4人應連帶給付36,88,500元及自起訴狀
    繕本送達翌日起至清償日止，按年息5%計算之利息，為無理
    由。
九、綜上所述，上訴人主張本於系爭買賣契約、系爭補充買賣契
    約及債權讓與之法律關係，請求被上訴人乙○○等4 人給付
    3,688,500 元本息，為無理由，不應准許。原審為上訴人敗
    訴之判決，及駁回其假執行之聲請，並無不合。上訴意旨指
    摘原判決不當，求予廢棄改判，為無理由，應予駁回。
十、本件事證已臻明確，兩造其餘攻擊防禦方法及未經援用之舉
    證，經審酌核與本件判決結果不生影響，不再逐一論述，附
    此敘明。
十一、據上論結，本件上訴為無理由，依民事訴訟法第449條第1
      項、第78條，判決如主文。
中    華    民    國    99    年    6     月    2     日
                    民事第二庭
                        審判長法  官  吳謙仁
                              法  官  蘇瑞華
                              法  官  李瓊蔭
正本係照原本作成。
如不服本判決，應於收受送達後20日內向本院提出上訴書狀，其
未表明上訴理由者，應於提出上訴後20日內向本院補提理由書狀
（均須按他造當事人之人數附繕本）上訴時應提出委任律師或具
有律師資格之人之委任狀；委任有律師資格者，另應附具律師資
格證書及釋明委任人與受任人有民事訴訟法第466條之1第1項但
書或第2項（詳附註）所定關係之釋明文書影本。
中    華    民    國    99    年    6     月    3     日
                              書記官  王才生
附註：
民事訴訟法第466條之1（第1項、第2項）：
對於第二審判決上訴，上訴人應委任律師為訴訟代理人。但上訴
人或其他法定代理人具有律師資格者，不在此限。
上訴人之配偶、三親等內之血親、二親等內之姻親，或上訴人為
法人、中央或地方機關時，其所屬專任人員具有律師資格並經法
院認為適當者，亦得為第三審訴訟代理人。

司法院資訊處製作；財團法人民間司法改革基金會備份。
